【裁判字號】    98,易,1635
【裁判日期】    990427
【裁判案由】    詐欺
【裁判全文】
臺灣高雄地方法院刑事判決              98年度易字第1635號
公  訴  人  臺灣高雄地方法院檢察署檢察官
被      告  乙○○
上列被告因詐欺案件，經檢察官提起公訴（98年度偵字第26842
號），本院判決如下：
    主  文
乙○○幫助犯詐欺取財罪，處有期徒刑肆月，如易科罰金，以新
台幣壹仟元折算壹日。
    事  實
一、乙○○明知當前申請金融帳戶甚為方便，但詐騙集團或不法
    份子為掩飾其詐欺取財之不法行徑，避免執法人員之追究及
    處罰，經常捨自己申請而利用他人之金融帳戶為工具以遂行
    詐騙，因而客觀上可預見無故欲取得他人金融帳戶使用之行
    徑，常與財產犯罪有密切關連，竟意圖為自己及第三人不法
    所有，以縱有人持其金融帳戶作為詐騙犯罪工具亦不違其本
    意之不確定故意，於民國98年7 月3 日晚上7 時50分許，在
    高雄市○○路與民權路交岔路口附近之橡木桶洋酒商店前，
    ，以不詳之代價，將其於98年7 月2 日甫申設之合作金庫商
    業銀行大社分行第0000000000000 號帳戶（下稱系爭帳戶）
    之存摺、提款卡、密碼（下稱帳戶資料），交予姓名年籍不
    詳之成年男子（下稱系爭不詳之人）使用，惟因乙○○申設
    後隨即將開戶儲存之新台幣（下同）1,000 元予以提領，系
    爭不詳之人擔心該帳戶無法使用，又將系爭帳戶資料交還，
    要求提供其他帳戶或確認該帳戶可得使用，乙○○因而於98
    年7 月8 日某時存入系爭帳戶1,200 元，隨後以提款卡領回
    其中1,000 元，並保留200 元於系爭帳戶，以確認系爭帳戶
    可得使用，並於隨後之當日某時，在高雄市○○路享溫馨
    KTV 附近便利超商門口，將系爭帳戶資料再次交付系爭不詳
    之人供使用。嗣系爭不詳之人與其所屬之詐欺集團成員共同
    基於詐欺取財之犯意聯絡，由詐騙集團某2 男性成員，自稱
    屏東縣警察局人員及臺灣屏東地方法院書記官，於98年7 月
    15日先後撥打電話予甲○○，佯稱甲○○遭冒用為人頭，需
    將銀行存款交由臺灣屏東地方法院信託云云，使甲○○誤信
    而於同日下午1 時51分許，親赴彰化縣員林鎮○○路之合作
    金庫商業銀行員林分行，以臨櫃匯款方式，將14萬元匯入系
    爭帳戶，隨即被詐騙集團某成員提領一空，後經甲○○發覺
    有異，報警處理而查獲上情。
二、案經高雄縣政府警察局移請臺灣高雄地方法院檢察署檢察官
    偵查起訴。
    理  由
一、證據能力之判斷：
    按被告以外之人於審判外之言詞或書面陳述，除法律有規定
    者外，依刑事訴訟法第159 條第1 項之規定，雖不得作為證
    據，但依同法第159 條之5 規定，經當事人於審判程序同意
    作為證據，法院審酌該言詞陳述或書面陳述作成時之情況，
    認為適當者，仍得作為證據，且如當事人、代理人或辯護人
    於法院調查證據時，知有上開不得為證據之情形，而未於言
    詞辯論終結前聲明異議者，視為有前項之同意。而本件關於
    證人即被害人甲○○於警詢中所為之陳述，被告於本院行準
    備程序時，表示同意作為證據（詳本院98年度審易字第3153
    號卷【下稱審查卷】第35頁），且被告亦未於本院審理過程
    中聲明異議，本院審酌上開陳述作成時之情況均屬正常，且
    與本案相關之待證事實具有關連性，因認上開證據均具有證
    據能力。
二、事實之認定：
    訊據被告乙○○雖自承系爭帳戶為其所申請設立，並如事實
    欄所述將該帳戶資料交付系爭不詳之人，然矢口否認將上開
    帳戶資料交付他人供詐欺集團犯罪使用，辯稱因當時失業看
    報紙應徵馬伕工作，被要求申設金融帳戶，以便工作後將載
    送應召女子交付之所得存入，而由雇用者直接領取，伊係受
    騙，非有意將系爭帳戶資料提供他人詐騙使用云云。經查：
  (一)所承部分核與系爭帳戶之開戶資料、交易資料相符，有合作
    金庫商業銀行大社分行及所附上開資料附卷可稽（詳警卷第
    11至13頁），且依被告供稱在高雄市○○路與民權路交岔路
    口附近之橡木桶洋酒商店前，第1 次將系爭帳戶資料交付系
    爭不詳之人，而審酌被告以其持用之0000000000號行動電話
    與系爭不詳之人所持用之0000000000號行動電話聯繫情形，
    基地台於98年7 月3 日晚上7 時50分許出現在上開地點附近
    之高雄市○○○路47號（被告及系爭不詳之人持用行動電話
    號碼部分詳本院卷第31頁被告之供述，基地台部分詳審查卷
    第23頁通聯資料），又被告供述在存入系爭帳戶1,200 元及
    提領1,000 元後，於同1 日將該帳戶資料第2 次交付系爭不
    詳之人（詳本院卷第30頁筆錄），而依系爭帳戶之交易資料
    顯示，上開存入及提領時間為98年7 月8 日（詳警卷第13頁
    ），因認被告係於98年7 月3 日晚上7 時50分許，在高雄市
    ○○路與民權路交岔路口附近之橡木桶洋酒商店前，第1 次
    將系爭帳戶資料交付系爭不詳之人，並於同年月8 日，在高
    雄市○○路享溫馨KTV 附近便利超商門口，第2 次將系爭帳
    戶之資料交付系爭不詳之人，從而被告確有如事實欄所載，
    交付金融帳戶供他人使用之事實，應可認定。
  (二)被害人甲○○如事實欄所載被詐騙之情，業經其證述在卷（
    詳警卷第14至15頁），並有存款憑條、系爭帳戶交易資料各
    1 份附卷可稽（詳警第16頁、第13頁），且核與被告供述不
    知被害人匯入款項之情相符（詳偵查卷第6 頁筆錄），所證
    自堪信為真實，則被害人確有如事實欄所載被詐騙之事實，
    亦可認定。
  (三)按當前申請金融帳戶甚為方便，但詐騙集團或不法份子為掩
    飾其詐欺取財之不法行徑，避免執法人員之追究及處罰，經
    常捨自己申請而利用他人之金融帳戶為工具以遂行詐騙，因
    而客觀上可預見無故欲取得他人金融帳戶使用之行徑，常與
    財產犯罪有密切關連；且為確保該金融帳戶不致因申請人辦
    理掛失，使即將成功之詐騙徒勞無功，通常均會事先取得該
    金融帳戶申請人之同意，而目前坊間詐欺集團經申請人同意
    使用金融帳戶之方法，大致區分為以金錢購買及詐騙取得，
    然因近來上開詐騙層出不窮，大眾傳播工具已有大幅報導，
    政府亦再三宣導民眾注意以免受騙，是除知識、社會經驗均
    低於一般平均值甚多者外，對上開情形自無不知之可能，金
    融帳戶被詐騙供詐欺犯罪使用之情形已大幅減少，則具一般
    正常知識、社會經驗者所申設之金融帳戶，如被詐騙集團用
    為詐騙他人匯款之工具，而無法說明詐騙集團何以可取得其
    金融帳戶資料之合理原因，自應認係將金融帳戶出賣他人使
    用，有為自己及第三人不法所有之意圖，並具縱他人持其金
    融帳戶作為詐騙工具亦不違其本意之不確定故意。而本件經
    查：
    1.被告為68年10月10日生，高中畢業，有調查筆錄附卷可稽
      （詳警卷第3 頁），本件詐騙時將屆滿30歲，前從事鋼骨
      結構相關工作（詳本院卷第24頁筆錄），除本件申請之系
      爭帳戶外，前另曾申請4 家金融機構之帳戶，有金融機構
      查詢資料附卷可稽（詳偵查卷第8 頁），堪認有一定之學
      歷、社會工作經歷及使用金融帳戶之經驗，對上開政府三
      令五申所宣導之防詐騙訊息，當有一定瞭解，則對詐騙集
      團詐騙前先行取得金融帳戶之慣用詐騙手法，自有一定之
      認知。
    2.被告雖辯稱因應徵工作被騙交付系爭金融帳戶資料，然：
      (1)按各圖書館就報紙多有收集供民眾查閱，被告如確係見
      報載廣告而應徵受騙，應可至圖書館輕易覓得相關之報載
      廣告，然經本院囑其提出相關之報載廣告資料，被告卻未
      能提出，有筆錄附卷可稽（詳本院卷第13頁、第23頁），
      則其是否因依報載應徵而交付系爭帳戶資料，自非無疑；
      (2)被告辯稱應徵載運女子應召之馬伕工作如屬實，雖可能
      因急需工作之應徵劣勢，同意承擔帳戶被查獲之危險，交
      付系爭帳戶資料供使用，且先交付上開資料供查證，但金
      融帳戶攸關個人信用，為重要之金融資料，則應徵之對象
      如遲未依約聯繫錄取與否，並於不錄取時返還系爭帳戶資
      料，依通常人受騙後之自然反應，自應迅速掛失或報警處
      理，以免該帳戶可能被不法使用之損失擴大，而本件被告
      最終係於98年7 月8 日，第2 次交付系爭帳戶資料予系爭
      不詳之人，而依被告所供，對方並未具體安排前往工作，
      亦未歸還帳戶資料，反之，原先據以聯絡之電話號碼已無
      法為有效聯繫（詳本院卷第28頁筆錄），卻遲至交付系爭
      帳戶資料將近1 個月之98年8 月6 日，始至申設金融機構
      辦理掛失（詳本院卷第12頁被告所供，並經行員通知警察
      為相關之偵詢），被告事後之處理情形，顯與上開經驗法
      則不符。
    3.綜上，被告有一定之學、經歷，對詐騙集團詐騙前先行取
      得金融帳戶之慣用手法有一定認知，而使用之系爭帳戶資
      料既被用為本件詐騙之工具，就詐騙集團何以可取得系爭
      帳戶資料之所辯，竟有如上諸多不合理之情形，所辯自不
      足採信，從而應認被告係將系爭帳戶出賣予他人使用，有
      為自己及第三人不法所有之意圖，並具縱他人持系爭帳戶
      作為詐騙工具亦不違其本意之不確定故意。
  (四)綜上所述，本件事證明確，被告有事實欄所載之犯行，應堪
    認定。
三、論罪科刑：
    核被告所為，係犯刑法第30條第1 項前段、第339 條第1項
    之幫助詐欺取財罪。被告係幫助詐騙集團成員實施詐騙，非
    本身從事詐騙，應依幫助犯之規定，按正犯之刑減輕之。爰
    審酌被告不顧近來社會詐騙之猖獗，竟提供金融帳戶幫助實
    施詐騙，使被害人受有如上之損害，實有不該，否認犯行，
    犯後態度不佳，前無犯罪紀錄，有臺灣高等法院被告前案紀
    錄表附卷可稽（詳本院卷第34頁），素行尚可，本件被害金
    額為14萬元等一切情狀，量處如主文所示之刑，並諭知如主
    文所示之易科罰金折算標準，以資警懲。
據上論斷，應依刑事訴訟法第299 條第1 項前段，刑法第30條、
第339 條第1 項、第41條第1 項前段，刑法施行法第1 條之1，
判決如主文。
本案經檢察官張志杰到庭執行職務。
中    華    民    國    99    年    4     月    27    日
                刑事第六庭審判長法  官  李璧君
                                法  官  曾鈴
                                法  官  鄭峻明
以上正本證明與原本無異。
如不服本判決應於收受判決後10日內向本院提出上訴書狀，並應
敘述具體理由。其未敘述上訴理由者，應於上訴期間屆滿後20日
內向本院補提理由書(均須按他造當事人之人數附繕本)「切勿逕
送上級法院」。
中    華    民    國    99    年    4     月    27    日
                                書記官  吳韻芳
附錄論罪之法條：
中華民國刑法第339條
意圖為自己或第三人不法之所有，以詐術使人將本人或第三人之
物交付者，處5 年以下有期徒刑、拘役或科或併科1 千元以下罰
金。
以前項方法得財產上不法之利益或使第三人得之者，亦同。
前2 項之未遂犯罰之。

司法院資訊處製作；財團法人民間司法改革基金會備份。
